【裁判字號】    95,交聲,609
【裁判日期】    951023
【裁判案由】    違反道路交通管理處罰條例聲明異議
【裁判全文】
臺灣士林地方法院交通事件裁定         95年度交聲字第609號
原處分機關  臺北市交通事件裁決所
異  議  人
即受處分人  甲○○
上列受處分人因違反道路交通管理處罰條例案件，對於臺北市交
通事件裁決所民國95年8 月14日所為之處分（原處分案號：北市
裁二字第裁22-AEU458880號），聲明異議，本院裁定如下：
    主  文
原處分撤銷。
甲○○汽車駕駛人，駕駛汽車未隨身攜帶駕駛執照，處罰鍰新臺
幣陸佰元。
    理  由
一、原處分意旨略以：異議人即受處分人甲○○未領有駕駛執照
    ，而於民國95年6 月18日凌晨1 時50分在臺北市○○街85巷
    口，駕駛車號CWZ-713 號普通重型機車，故依道路交通管理
    處罰條例第21條第1 項第1 款，裁處異議人罰鍰新臺幣（以
    下同）6,000 元。
二、異議意旨略以：(一)伊已於95年6 月1 日經普通重型機車駕駛
    執照考驗合格，惟因未繳清交通違規罰款致無法及時領取駕
    駛執照，嗣因工作所需不得已而無照駕駛。伊之違規情節並
    非如原處分機關所指係未領有駕駛執照駕駛機車，致違反道
    路交通管理處罰條例第21條第1 項第1 款規定；乃係駕駛機
    車未隨身攜帶駕駛執照，屬違反同條例第25條第3 款。(二)核
    發駕駛執照與交通違規罰款係屬二事，主管機關以繳清罰款
    為領取駕駛執照之要件，似有未妥等語。
三、按道路交通管理處罰條例第21條第1 項第1 款雖規定：汽車
    駕駛人，未領有駕駛執照駕駛小型車或機器腳踏車，處6,00
    0 元以上12,000元以下罰鍰，並當場禁止其駕駛。本條所謂
    「未領有」駕駛執照，依其文義，乃指「未自監理機關領取
    」而言，尚屬明確。惟本條之立法目的，在於汽車係一高度
    危險之交通工具，未考取駕駛執照之人，因其交通安全規則
    之認識與駕駛技術均未符標準，駕駛汽車極可能發生事故，
    法律為保護交通安全，故規定未領有駕駛執照者不得駕駛汽
    車，如有違反者，並得加以處罰。據此，倘若駕駛人已通過
    駕駛之考驗，僅因其他原因尚未領取，則因其對於交通安全
    規則之認識與駕駛技術已符合標準，已無再依前揭規定加以
    處罰之理由。換言之，道路交通管理處罰條例第21條第1 項
    第1 款，應參酌其立法理由及規範保護目的，就文義加以限
    縮。查異議人於95年6 月1 日經普通重型機車駕駛執照考驗
    合格，因有違規未結於95年6 月19日繳清罰款後，始核發普
    通重型機車駕駛執照，此有臺北市監理處95年7 月24日北市
    監二字第09562725200 號函附卷可稽，並經異議人執為抗辯
    之詞，堪認定為真實。異議人於通過駕駛考驗，領得執照前
    ，於95年6 月18日凌晨1 時50分許，在臺北市○○街85巷口
    駕駛普通重型機車，其經駕駛執照考驗合格，對於交通安全
    規則之認識與駕駛技術均符標準，行車發生事故之可能性較
    低，不致因尚未領得駕駛執照，致明顯危害其他用路人之生
    命財產安全之虞。依照前開說明，尚不宜援引道路交通管理
    處罰條例第21條第1 項第1 款加以處罰。
五、又道路交通管理處罰條例第25條第3 款規定：汽車駕駛人，
    駕駛汽車未隨身攜帶駕駛執照，處300 元以上600 元以下罰
    鍰，並禁止駕駛。本件異議人於95年6 月1 日經普通重型機
    車駕駛執照考驗合格後，因未繳清交通罰款，未能即時領取
    駕駛執照，致於95年6 月18日駕駛重型機車時，無法隨身攜
    帶駕駛執照，雖不宜依道路交通管理處罰條例第21條第1 項
    第1 款處罰，但其既因可歸責於己之事由，致未隨身攜帶駕
    駛執照，仍應依同條例第25條第3 款予以處罰，俾符合道路
    交通安全規則第50條第1 項：汽車駕駛執照為駕駛汽車之許
    可證，由駕駛人向公路監理機關申請登記，考驗及格後發給
    之。汽車駕駛人經考驗合格，未領取駕駛執照前，不得駕駛
    汽車之規定。
六、異議人聲明異議，雖另提及核發駕駛執照與交通違規罰款係
    屬二事，主管機關以繳清罰款為領取駕駛執照之要件，似有
    違反「不當聯結禁止」原則云云。惟所謂不當連結禁止原則
    ，係指行政機關所從事之行政行為，其內容與所欲達到目的
    間，必須存在合理的關聯，行政機關不可恣意、率斷地為與
    行政目的無關之考量。本件監理機關以異議人未繳交通罰款
    ，不予核發駕駛執照，係依據道路交通管理處罰條例第9 條
    之1 「汽車所有人或駕駛人應於公路監理機關辦理汽車檢驗
    、各項登記或換發牌照、執照前，繳清其所有違反本條例尚
    未結案之罰鍰」之規定而為。此條規定，乃由立法院本於立
    法裁量權，於立法時就辦理汽車檢驗、各項登記或換發牌照
    、執照者，課以先行繳清交通罰鍰之義務，是監理機關據此
    暫時拒絕核發異議人駕駛執照，係依法行政，與「不當聯結
    禁止」無違。異議人未領得駕駛執照，實有可歸責之事由，
    不得據以為免罰之理由。
七、綜前所述，異議人已通過監理機關有關駕駛之考驗，不宜援
    引道路交通管理處罰條例第21條第1 項第1 款加以處罰，原
    處分機關未注意及此，據以裁罰，自有可議，應依法將原處
    分撤銷。然異議人駕駛汽車，未隨身攜帶駕駛執照，具有可
    歸責之事由，仍應予處罰，本院自應依據道路交通管理處罰
    條例第92條第3 項規定所訂定之違反道路交通管理事件統一
    裁罰基準及處理細則第2 條第1 項規定，參酌異議人違規之
    事實、違反之情節、稽查人員處理意見及被處分人之陳述，
    另參考違反道路交通管理事件統一裁罰基準表所定之標準（
    因此基準表僅依據違規車種類別、到案是否逾越期限及逾越
    期限時間之長短而為不同裁罰，至所謂違反情節、稽查人員
    處理意見及被處分人之陳述則少有著墨，尚有未備，故本院
    非完全受此標準之拘束），並依道路交通管理處罰條例第25
    條第3 款規定，另諭知如主文第2 項所示之處罰。
據上論斷，應依道路交通管理處罰條例第87條第2 項，道路交通
案件處理辦法第20條前段，裁定如主文。
中    華    民    國    95    年    10    月    23    日
                  交通法庭法  官  周群翔
以上正本證明與原本無異。
如不服本裁定應於送達後5 日內向本院提出抗告狀。
                          書記官  劉育君
中    華    民    國    95    年    10    月    23    日


司法院資訊處製作；財團法人民間司法改革基金會備份。
